【裁判字號】    89,交易,785
【裁判日期】    900605
【裁判案由】    業務過失傷害
【裁判全文】
臺灣高雄地方法院刑事判決                        八十九年度交易字第七八五號
    公  訴  人  臺灣高雄地方法院檢察署檢察官
    被      告  乙○○
    選任辯護人  孫志鴻
右列被告因業務過失傷害案件，經檢察官提起公訴（八十九年度偵字第九三七○號）
，本院判決如左：
    主  文
乙○○無罪。
    理  由
一、公訴意旨略以：被告乙○○從事雞販工作，平日以自小貨車載運雞隻，為從事業
    務之人，於民國八十九年十二月二十一日下午十五時五十分許（起訴書誤載為十
    六時十時許），駕駛車牌號碼ＸＶＯ－七六二號自小貨車，由鳳山往仁美方向行
    駛經過鳳仁路與經武路口時，應注意並能注意但卻疏未注意，致撞倒在慢車道等
    候紅燈之甲○○○，致甲○○○因此受有外傷性腎臟破裂等傷害，因認被告涉有
    刑法第二百八十四條第二項後段之業務過失重傷害罪嫌等語。
二、訊據被告堅決否認有何業務過失重傷害犯行，辯稱：伊並未與告訴人發生擦撞，
    當時伊駕駛車牌號碼ＸＶＯ－七六二號自小貨車由北往南沿鳳仁路往仁美方向行
    駛，途經鳳仁路與經武路口時，欲左轉至高雄縣鳳山市肉品市場，而告訴人係騎
    乘機車由南向北行駛，離肉品市場尚有五十公尺遠，伊左轉後方看見告訴人所騎
    乘之機車滑向伊之方向等語。
三、公訴人認定被告涉犯有業務過失重傷害罪嫌，無非係以(一)被告確於八十九年十二
    月二十一日十五時五十分許開車經過鳳仁路與經武路口時，疏未注意，致撞倒慢
    車道上等候紅綠燈之告訴人等事實，已據告訴人於警、偵訊指訴綦詳。(二)證人李
    順斌、阮清芳、李順德之證述。(三)如被告僅係基於單純幫助告訴人之心，為何於
    事發後當時尚以電話聯絡友人陳福揚，告知發生車禍之事，並要友人陳福揚前至
    案發現場，且被告如未撞到告訴人，為何得知告訴人進手術房開刀時，又至醫院
    相陪達四小時之久，故被告辯稱係單純幫忙一節，皆與吾人日常生活經驗法則有
    違，資為論罪依據。經查：
  (一)按犯罪事實應依證據認定之，無證據不得推定其犯罪事實；不能證明被告犯罪者
    ，應諭知無罪之判決，刑事訴訟法第一百五十四條、第三百零一條第一項分別定
    有明文。又所謂認定犯罪事實之證據，係指足以認定被告確有犯罪行為之積極證
    據而言，如未發現相當證據，或證據不足以證明，自不能以推測或擬制之方法，
    以為裁判基礎。且告訴人之告訴，係以使被告受刑事訴追為目的，是其陳述是否
    與事實相符，仍應調查其他事實以資審認，始得為不利被告之認定。又認定不利
    於被告之事實，需依積極證據，茍積極證據不足為不利於被告事實之認定時，即
    應為有利於被告之認定，更不必有何有利之證據。次按，刑事訴訟上證明之資料
    ，無論其為直接證據或間接證據，均須達於通常一般人均不致於有所懷疑，而得
    確信其為真實之程度，始得據為有罪之認定，若其關於被告是否犯罪之證明未能
    達此程度，而有合理性懷疑之存在，致使無從形成有罪之確信，根據「罪證有疑
    ，利於被告」之證據法則，即不得遽為不利被告之認定，其以情況證據（即間接
    證據）斷罪時，尤須基於該證據在直接關係上所可證明之他項情況事實，本乎推
    理作用足以確證被告有罪，方為合法，不得徒憑主觀上之推想，將一般經驗上有
    利被告之其他合理情況逕予排除，此觀諸最高法院七十六年度台上字第四九八六
    號、三十二年度上字六七號判例意旨亦甚明顯。
  (二)查告訴人先於警訊指稱：「當時我騎一部ＯＭＤ－二七三號重機車由仁美往鳳山
    方向，在鳳仁路肉品市場前，經武、鳳仁路口紅燈亮時，鳳仁路上整排車輛，黃
    某（即被告）駕駛一部ＸＶ－○七六二號自小貨車從經武路轉往鳳仁路，左轉欲
    進入肉品市○○○○○道上，該部自小貨車車頭撞及我左側車身體，我倒下後，
    機車往前滑，因我受傷，黃某先移動自小貨車，因當時該車有妨礙交通，再幫我
    移動機車，旁人把我叫醒，再把我扶至機車旁」、「（當時車禍發生時，你時速
    多少？黃某如何撞及你的？）當時我時速約三、四十公里，黃某駕駛該部自小貨
    車是利用亮紅燈時，車與車空間左轉，撞及我左後側身體，撞倒後我就昏倒在地
    」云云（參警卷第一頁反面、第二頁），復於偵查中指訴：「當時我騎機車往仁
    美沿鳳仁路直走，對方逆向行車，撞到我腹部，我人就倒下昏死」云云，嗣於本
    院審理中陳稱：「是被告於左轉時要轉彎進入屠宰場才撞到我，我當時車子是停
    止狀態，被告的車右方車頭撞到我的左方‧‧‧」、「我當時是在停紅燈，是停
    止中，如他（被告）沒有撞到我，我不會摔倒」、「我是直行，在慢車道停紅綠
    燈。我是由仁美往鳳山，走鳳仁路，我與被告原是對向行駛，我在肉品市場的入
    口處等紅綠燈時，遭被告左轉到肉品市場所撞及，我不知道被告的自小貨車何部
    分撞到我，他撞到我機車之左側」、「（當時機車之撞擊點？）手把，他（被告
    ）撞了我就不省人事」、「（當時受損機車修理何部分？）我沒有印象」、「（
    當時你車子倒向何處？為何不是倒向右邊或左邊？）當時他撞到我時，我的車子
    往前滑行，我就不醒人事」云云（參本院八十九年十二月十四日、九十年三月十
    三日、三月二十七日審判筆錄）。參諸告訴人前開指訴，告訴人雖就遭撞擊地點
    係經武路由仁美往鳳山方向之慢車道一節均堅指不移，然就其所騎乘之機車遭撞
    擊之點，或稱其左側身體或稱左後側身體或腹部或機車之左側或機車把手，迥然
    不同，是告訴人此部分指訴，應有瑕疵，尚非可取。
  (三)再依據證人即本件車禍之處理員警黃界文於偵、審中到庭證稱：「我當時去處理
    車禍時，是看到甲○○○坐在機車上，手腳擦傷，沒有動，我又問乙○○，乙○
    ○說聽到其車後有碰一聲，機車倒地聲音」、「（當時乙○○自小貨車有無擦撞
    痕跡？）沒有擦撞痕跡，而我第一次到達現場時，乙○○說救護車已來過，且甲
    ○○○拒絕送醫，那時陳福揚未在現場，我先回派出所，隔了十分鐘後，我從派
    出所接到甲○○○兒子報案，我再次到現場，現場已移動過，所以第二次沒畫圖
    ，但第一次我有畫圖，沒量距離，那時陳福揚才在現場」、「（提示偵查卷第二
    十二頁照片，有何意見？實際位置是否如此？）是」、「（現場有無刮地痕？）
    我到現場時，機車已牽起來，刮地痕是由南向北」、「被告於照片（指偵查卷第
    二十二頁）所標示之圈圈否正確？是，當時我到現場時告訴人甲○○○告訴我不
    用繪圖，他們會自行處理」、「（你到現場時，機車在何處？）第一次是打圈處
    ，刮地痕的位置機車在貨車的右後輪約三十公分，刮地痕約有五公尺」等語明確
    （參偵查卷第十九頁、本院八十九年十一月二十三日審判筆錄），經核該證人與
    被告、告訴人間並無特殊情誼，亦據證人供述在卷，則其證言應無偏頗之虞，自
    得援引為本件證據。是此，不論告訴人所指稱遭被告所撞擊之點究為何處，惟依
    告訴人前開指稱係遭被告左轉所撞擊，伊方摔倒云云，然此為被告所堅決否認，
    並稱告訴人迨伊完成左轉方自後滑行，雙方各執一詞。而本件車禍發生後，警方
    到達現場時，因告訴人稱可自行處理，不用測量，故無需繪製現場圖，而被告於
    當時堅決否認有撞到告訴人，不承認過失，且被告所駕駛前開自小貨車經警於案
    發後會同被告、被告友人陳福揚、告訴人之子李順德及李順斌查勘結果，並未發
    現其車身有任何新形成之碰撞痕跡一節，亦據證人黃界文、陳福揚於警、偵訊、
    本院審理中證述綦詳（參偵查卷第十九頁反面、第二十三頁至第二十四頁、本院
    八十九年十一月二十三日審判筆錄），是告訴人如確於前開時、地遭被告駕車所
    撞擊，何以被告所駕駛之前開自小貨車並無任何撞擊痕跡？此為疑點一。另查，
    依證人黃界文前開證稱，車禍現場留有告訴人機車刮地痕為五公尺，並為南向北
    ，而刮地起點應為倒地處，故告訴人應先倒地向前滑行五公尺，繼方停止於被告
    所駕駛前開自小貨車之右後輪。是此，縱如告訴人所稱係被告自左轉駛入鳳山肉
    品市場致擦撞其機車繼致倒地云云，惟依雙方所供述之時速均或為三、四十公里
    或為一、二十公里，速度非快，衡諸常情，苟係被告於左轉致擦撞告訴人機車而
    肇事，則雙方於擦撞時之速度並非疾速，於擦撞後，告訴人應迅即倒地，實無再
    向前滑行拖擦達五公尺長之可能？此為疑點二。再者，倘肇事當時，確係被告駕
    駛之自小貨車轉進入慢車道擦撞告訴人之機車，則告訴人於倒地後，被告所駕之
    自小貨車並無迅即駛離慢車車道之行為，則告訴人於該車道內理應續遭被告所駕
    駛之小貨車拖行，其留於慢車道上之刮痕，應為偏東西向，絕非南北向，此為疑
    點三。另者，告訴人所騎乘前開機車因本件車禍事故導致手把前蓋、手把後蓋、
    煞車手柄及腳踏板損壞，有車行所開立之統一發票附偵卷可稽（參偵查卷第十二
    頁），若依告訴人所言其係遭被告駕車左轉時所撞擊，所產生之反作用力當會使
    告訴人所騎乘之機車向右倒地。易言之，如被告自告訴人所騎乘機車左方撞擊告
    訴人，告訴人絕無往左傾倒之可能。然告訴人機車所遭損毀之部分應係右側手把
    前蓋、手把後蓋、煞車手柄及腳踏板損壞而非左側，顯與前開論據不符，此為疑
    點四。況退步言之，於前開疑點三部分，如認告訴人因車速非快，故於遭受被告
    駕車撞擊後，仍可穩重車身未向右側傾倒，嗣於穩定車身期間而不慎向左傾倒，
    致倒於被告所駕自小貨車之右後輪，然則此，告訴人機車即無留有五公尺刮地痕
    之可能。是此，告訴人所指訴係遭被告駕車撞擊等情，顯非足採，足認被告所辯
    稱伊於完成左轉後，告訴人所騎乘之機車方自後滑行等語，較符合實情。
  (四)次查，被告自始均未承認撞及告訴人，除據前開證人黃界文證述明確外，尚據證
    人蘇炎城於本院審理時證述明確（參本院八十九年十一月二十三日審判筆錄），
    且參諸前開說明，被告應無撞及告訴人，雖證人李順德、李順斌及阮清芳於偵查
    中均證稱被告確曾向渠等自承撞及告訴人，惟前開證人或為告訴人之子或兄，誼
    屬至親，渠等證言是否可採，非無疑問。再公訴人雖以被告如未撞到告訴人，何
    以至醫院相陪四小時之久，與日常生活經驗法則有違，惟本院遍翻全卷，均查無
    被告所自承確至醫院等候告訴人開刀之情，而此部分僅為告訴人片面之指訴（參
    偵查卷第四十頁），且與被告於警訊所供稱，係受告訴人家人要求方至醫院探望
    告訴人一情（參警卷第四頁），顯有不同，自不得執此援為被告不利之認定。
  (五)至於告訴人提出之長庚紀念醫院診斷證明書，載明其受有第腹部挫傷併左腎碎裂
    傷之傷害，並於八十八年十二月二十二日入院，同年月二十四日進行腎摘除手術
    ，雖確能證明告訴人因車禍受有傷害，惟尚無法認定告訴人之傷害係因被告之過
    失所造成，此核與鑑定人即告訴人主治醫師王華斌於本院審理時鑑稱：告訴人之
    傷勢可看出應係滑行擦傷而致，但是否為自行跌倒或因外力所撞及，並無法判斷
    ，又腎臟破裂是滿常見之疾狀等語相符（參本院九十年二月七日訊問筆錄），故
    此，自無法執前開診斷證明書為不利被告之認定。
  (六)綜上所述，依卷內全部卷證，並不能證明告訴人所述與事實相符，亦無法認定被
    告確有駕車擦撞被害人致傷之情事。此外，復查無其他積極事證足資證明被告有
    何過失傷害之犯行，不能證明被告犯罪，自應依法為其無罪判決之諭知。
四、據上論斷，應依刑事訴訟法第三百零一條第一項，判決如主文。
中      華      民      國    九十      年      六      月      五      日
                                  臺灣高雄地方法院刑事第四庭
                                      法    官  張 維 君
右正本證明與原本無異。
如不服本判決，應於判決送達後十日內，向本院提出上訴狀。
                                      書 記 官  趙 美 玲
中    華    民    國      九十      年      六      月       五       日


司法院資訊處製作；財團法人民間司法改革基金會備份。
